臺灣臺南地方法院臺南簡易庭民事判決
111年度南小字第537號
原      告  金禾千  


被      告  吳信模  

上列當事人間請求侵權行為損害賠償事件，本院於民國111年7月
13日言詞辯論終結，判決如下：
    主  文
原告之訴駁回。
訴訟費用新臺幣1,000元由原告負擔。
    事實及理由
一、被告未於言詞辯論期日到場，核無民事訴訟法第386條各款
    所列情形，依原告之聲請，由其一造辯論而為判決。
二、原告主張：被告於如附表一所示時間，在社群網站臉書（Fa
    ceBook，下稱臉書），以其申請之帳號「吳青洋」發布如附
    表一貼文欄所示之文章，其中如附表二所示之文字，抹黑、
    造謠、攻擊原告人格及破壞原告名譽，致公眾對原告人格產
    生負面評價，已侵害原告之名譽權，使原告飽受長期精神煎
    熬、折磨，受有精神上之痛苦，而受有非財產上之損害，爰
    依侵權行為之法律關係，請求被告賠償原告新臺幣（下同）
    10萬元之慰撫金。並聲明：被告應給付原告10萬元及自起訴
    狀繕本送達翌日起至清償日止，按週年利率百分之五計算之
    利息。
三、被告雖未於言詞辯論期日到場，惟提出書狀答辯略以：原告
    先前確有多次捏造其為戰鬥機飛官、好萊塢攝影師身分等詐
    騙被告，被告在得知原告以假飛官身份欺騙後即逐一訪查相
    關人士並得到其他遭原告欺騙者的人證事證後在臉書公開揭
    發原告的謊言，以避免再有更多人受到原告所害，而被告臉
    書帳號僅有少數受原告欺騙及遭其濫訴之網友瀏覽，被告陳
    述為事實及抒發遭詐欺、背叛、陷害之心情及感想，不希望
    再有人遭原告陷害，而原告對被告提起刑事告訴部分均經檢
    察官為不起訴處分，被告並無構成妨害名譽之行為，且原告
    工作性質須經常面向大眾招攬學員、粉絲，本應接受社會大
    眾較嚴格之檢驗與監督，其名譽之保障強度自較一般人為低
    。並聲明：原告之訴駁回。
四、本院之判斷意見：
　㈠原告主張被告於如附表一所示時間，在不特定人得以共聞共
    見之社群網站臉書（FaceBook），以其申請之帳號「吳青洋
    」發表如附表一編號1、2所示貼文等情，業據提出被告臉書
    專頁封面截圖、如附表一編號1、2所示貼文截圖2份為憑（
    見調字卷第71-73頁），被告未於言詞辯論期日到場，依其
    提出書狀之陳述，並未否認其有為如附表一編號1、2所示陳
    述，則原告主張之前揭事實，堪信為真正。
　㈡按大法官釋字第509號解釋闡釋人民言論自由之基本權利應受
    最大限度之維護，但為兼顧對個人名譽及公共利益之保護，
    法律得對言論自由依其傳播方式為合理之限制。刑法第310
    條第1項及第2項之誹謗罪係保護個人法益而設，同條第3項
    前段規定係對言論內容與事實相符者予以保障。行為人雖不
    能證明言論內容為真實，但依其所提證據資料，認為行為人
    有相當理由確信其為真實者，即不能以誹謗罪之刑責相繩。
    旨在衡平憲法所保障之言論自由與名譽等基本人權而為規範
    性之解釋，屬因基本權衝突所為具有憲法意涵之法律原則，
    為維護法律秩序之整體性，就違法性價值判斷上趨於一致，
    在民事責任之認定上，亦應考量以上開解釋所揭櫫之概念及
    刑法第310條第3項、第311條之除外規定，作為侵害名譽權
    行為阻卻不法事由之判斷準據。又言論可分為「事實陳述」
    及「意見表達」，前者有真實與否之問題，具可證明性，行
    為人倘就事實陳述之言論，經合理查證，且依查證所得資料
    ，有相當理由確信其為真實者，縱事後證明所言與事實不符
    ，亦不能令負侵權行為之損害賠償責任；倘依行為人所舉客
    觀事證，足認行為人於發表該言論當時，有相當理由確信其
    為真實者，亦同；而意見表達之言論，乃行為人表示自己之
    見解或立場，屬主觀價值判斷之範疇，無真實與否可言，行
    為人對於可受公評之事，如未使用偏激不堪之言詞而為意見
    表達，可認係善意發表適當評論者，不具違法性，非屬侵害
    他人之名譽權，亦不負侵權行為之損害賠償責任（最高法院
    109年度台上字第427號判決意旨參照）。惟事實陳述與意見
    表達之評論在概念上有時難期涇渭分明，若意見表達之評論
    係以某項事實為基礎，或發言過程中夾論夾敘，將事實敘述
    與意見表達之評論混為一談，在評價言論自由與保障個人名
    譽權之考量上，仍應考慮事實之真偽（最高法院105年度台
    上字第745號判決意旨可參）；倘行為人於發表該言論當時
    ，有相當理由確信該言論中關於事實陳述部分為真實，而意
    見表達之評論部分又係對於可受公評之事，以未使用偏激不
    堪之言論而為意見表達，可認係善意發表適當評論者，行為
    人自亦不負侵權行為之損害賠償責任。
　㈢審酌被告發表如附表一編號1、2所示貼文，乃夾論夾敘，將
    事實敘述與意見表達之評論混為一談，內容中關於假飛官、
    假空拍電影大師等之陳述，係因被告以原告對外稱自己曾係
    飛官、曾擔任好萊塢電影空拍師，要與電影界人士拍攝電影
    係屬謊言等情事，於網路上指摘原告而生閒隙等情，已經本
    院調閱兩造間另案110年度南小更一字第1號侵權行為損害賠
    償事件核閱，並有無誤，而為職務上已知之事項，並有上開
    民事判決乙份附卷可憑，依上開確定判決內容可知被告質疑
    原告不具假飛官身分或好萊塢空拍攝影師之事實部分，被告
    已盡其合理查證義務而有相當理由確信其所言為真實，此事
    實為兩造交友、工作、社群團體中所生之事項，自可受公評
    ，被告基於其所知悉之客觀事證，以其與原告個人親身經歷
    ，主觀上認定原告就其自稱為空軍退役戰鬥機飛官、好萊塢
    空拍攝影師一事，有與事實不符或隱瞞之情形，而為附表一
    編號1、2所示有關假飛官、空拍詐欺師等文字陳述，尚難認
    有惡意毀謗原告之情，自難認有構成不法侵害原告名譽情事
    。且細譯被告附表一編號1、2貼文之全部言論內容，編號1
    貼文內容均係原告個人以被告陳述之事實對被告提問之方式
    表達，編號2則係以原告學生對被告之提問及被告回答方式
    為言論，全部內容均明顯係被告自己意見之表達及意見表達
    之評論，其中雖有屬對於原告為負面評價之敘述，然就原告
    所指如附表二所示之不當用語，如參酌全部貼文內容用語對
    照前後文觀之，亦難認已屬偏激不堪之言論，自難認被告有
    使用偏激不堪之言論而為意見之表達。
　㈣綜上，被告本於客觀事證及其與原告相處之個人親身經歷，
    而於自己臉書上發表如附表一所示貼文時，並非無端捏造，
    參諸前揭說明，無論被告所言與事實是否相符，均不能令其
    負侵權行為之損害賠償責任。況被告所為如附表一所示貼文
    ，對於原告之質疑及批判評論，乃屬敘述原告主觀上感受，
    且非毫無根據之污衊謾罵，尚屬意見表達得容許之範圍，縱
    原告主觀上感覺其人格受到貶抑，亦不能認被告發表之如附
    表一所示貼文，有何貶損原告之社會評價而不法侵害其名譽
    。
五、從而，原告主張被告不法侵害其名譽權，依民法第184條第1
    項、第195條第1項規定，請求被告給付10萬元，及自起訴狀
    繕本送達翌日起至清償日止，按週年利率百分之五計算之利
    息，為無理由，應予駁回。
六、本件事證已臻明確，兩造其餘攻擊防禦方法及所舉未經援用
    之證據，經本院斟酌後，認為均不足以影響本判決之結果，
    爰不一一論述，併此敘明。
七、按訴訟費用，由敗訴之當事人負擔；又小額事件第一審法院
    為訴訟費用之裁判時，應確定其費用額；民事訴訟法第436
    條之19第1項、第78條分別定有明文。經核本件訴訟費用額
    為1,000元（即第一審裁判費），而原告之請求為無理由，
    爰確定原告應負擔之訴訟費用額如主文第2項所示。
八、據上論結，本件原告之訴為無理由，判決如主文。　　　
中　　華　　民　　國　　111 　年　　7 　　月　　27　　日
                  臺灣臺南地方法院臺南簡易庭
                                  法  官  童來好
上列為正本，係照原本作成。
如不服本判決，應於送達後20日內向本庭（臺南市○○路0段000號
）提出上訴狀（須按他造當事人人數附繕本）。
以上正本係照原本作成。
如不服本判決，應於送達後廿日內，向本院提出上訴狀並表明上
訴理由（依民事訴訟法第四百三十六條之二十四第二項之規定，
對於小額程序之第一審判決提起上訴，非以其違背法令為理由，
不得為之），如於本判決宣示後送達前提起上訴者，應於判決送
達後廿日內補提上訴理由書（須附繕本）。如委任律師提起上訴
者，應一併繳納上訴裁判費。
中　　華　　民　　國　　111 　年　　7 　　月　　27　　日
                                  書記官  郭倢妮
附表一：
編號    時         間         貼                                       文  1 109年3月11日3時17分 標題：吳青洋覺得假飛官事件即將屆滿一年...真相經得起時間考驗 內容：要說吃吃喝喝、借車、熱情邀約、相見恨晚、稱兄道弟...都        是他腦袋裡的劇本       我只希望他不要昧著良知忘記朋友曾經給過他多少幫忙與支持       照片裡的車與吃吃喝喝還有更多他拿到的好處       他當時的滿心感激，現在怎麼變成「我對他好是為了要設局  陷害他，為了勒索他」 　　　你能忍受朋友像你一樣對待你嗎？你當大家都傻嗎？ 　　　你說我要設局陷害你！好！麻煩我們先兩清！ 　　　你先把從我這裡拿走的好處全額歸還可以嗎？ 　　　讓大家看看是誰欠誰多，究竟是誰在設局誤導信任而不當獲利？ 　　　你說自己是戰鬥機飛官，為什麼現在不敢承認！為什麼？ 　　　你說自己是好萊塢電影空拍師，為什麼把洩漏電影的責任嫁禍給我？ 　　　自己犯的錯誤無法負責就找狐群狗黨陷害曾經無私支持你的朋友？ 　　　你覺得社會上就只有你最聰明，懂玩弄人？不讓你詐欺得逞就提告大家？ 　　　你說有我陷害你的證據歡迎完整公開，不要玩斷章取義移花接木的把戲 　　　我也還有更多你的事證準備繼續向大眾揭露 　　　你想推廣空拍安全，自己卻頻頻失誤炸機，沒有合法資格還能當教官？ 　　　你自稱攝影專家，心中充滿不實謊言，真善美已蕩然無存... 　　　你自稱電影工作者，對於栽贓陷害朋友的手法這麼深厚是要拍恐怖片嗎？ 　　　你說和太太已分居將離婚卻遲遲未離婚不就是在欺騙同居女子的感情嗎？ 　　　如果我不站出來警告其他人#下一個受騙對他好的人就會跟我的下場一模一樣！ 　　　#蘋果日報#空拍詐欺師 　　　#假飛官禾千金#詐欺不甘揭發怒告眾網友 　　　#無合法空拍考證指導資格竟然在慈濟任教 　　　#假飛官行騙兩岸欺騙女子謊稱好萊塢電腦大師 　　　#慈濟空拍隊  2 109年3月23日3時5分 標題：吳青洋覺得升米恩，斗米仇...扛走了米還回頭砸了米店啊！ 內容：假大師的前學生問我：#這個糾紛還要多久才會落幕？       她：#他說你是設局勒索他的網路霸凌者；#你說他是假飛官        假電影大師忘恩負義陷害朋友。這樣各說各話好像會沒完沒        了？       我：妳喜歡付出的真心被踐踏嗎？       她：呃...當然不喜歡。       我：妳留意一下，他說我設局勒索他，卻提告「妨害名譽」？#為什麼不是告勒索？他甚至拿不出我勒索他的任何證明！#他可能認為被勒索陷害的話題比較有票房吧？ 　　　她：網民確實比較喜歡看他們想看的劇情... 　　　那麼...#你一直發文輿論他的目的是想要怎樣？ 　　　我：當他說謊誤導朋友取得信任與地位，誘使朋友給予他優惠與物資支持，#這就是詐騙的不當獲利！#他已經在愚弄朋友的信任！ 　　　她：你希望她賠償你的損失嗎？ 　　　我：他就是擔心被索賠，所以編一套劇本來圓他的前謊，把朋友的支持與物質付出改編成「設局陷害」如此一來，他不僅不用承擔恩惠，還能嫁禍陷害朋友維持尊嚴可謂「一箭雙鵰！」 　　　妳可以從他一開始的謊話得知，#他對朋友的虛情假意完全是預謀詐欺... 　　　她：做人何必這麼累？也太短視了吧？ 　　　我：如果事件初期在我暗示他的時候，他願意坦誠致歉，私下說出自己的戰鬥機飛官和好萊塢電影資歷都是說謊，我們可以視他的誠意原諒他，不會跟他計較。（Jaguar跑車都爽快借他了不是嗎？） 　　　但是他表面道歉，竟然一意孤行強迫店長接受他的條件，立刻轉身找黎仔嚎出來鬧事罵輿論他的人「混蛋王八蛋」，再說我們是被岳志忠教唆設局陷害他！ 　　　如此一來他就走向更難挽回的道路了... 　　　我信任一個朋友，我會付出實際行動支持珍惜這段緣份... 　　　但是當我對他的信任失望，我就必須原原本本的收回支持過他產生的所有效益，而且把之前借他車所造成的虛榮假象，通通拆穿，以免有人繼續遭騙。否則我豈不是成為幫他詐騙的共犯嗎？ 　　　就如同他已經不再是UTC的校長、教師，他就不能再以這個資格當招牌，之前學校要求他繳回教師證，#他說遺失了後來卻在高雄某單位以這個資歷任教... 　　　不是他拍的電影，也謊稱是他拍攝的... 　　　所以我們必須糾舉他這些無恥行為！ 　　　我們也有尊嚴要維護不容許被汙衊及抹黑，尤其是曾善待他還讓他這樣陷害糟蹋...#我以事實公開申辯是我的合法權益。 　　　妳看他現在關閉臉書，把從前的嗆聲與抹黑影片通通隱藏，躲在人背後放黑槍提告「妨害名譽」阻止人揭發他的真面目，也在他的Line群組聲稱被霸凌，#他難道不明白群組大部份成員都已經知道他在鬼扯嗎？ 　　　從他的陰險招式對比我的坦蕩發言，我們和他的人格不就已經立判分明嗎？ 　　　我不相信他有能力負什麼責，我也不屑他的賠償，就用一個單純的原則「屬於我曾付出的，我拆除收回！」屬於我的尊嚴我捍衛到底！ 　　　他對我的陷害，我必加倍奉還！       #該學生說全班都在上課時聽過他自稱戰鬥機飛官退役 
　　　　　　　　　
附表二：
編號    時         間      侵      權      行      為      內      容 請求賠償金額  （新臺幣）   1 109年3月11日3時17分 1.你說自己是戰鬥機飛官，為什麼現在不敢承認！ 2.你說自己是好萊塢電影空拍師，為什麼把洩漏電影的責任嫁禍給我？ 3.不讓你詐欺得逞就提告大家？ 4.沒有合法資格還能當教官？ 5.你自稱電影工作者，對於栽贓陷害朋友的手法這麼深厚是要拍恐怖片嗎？ 6.你說和太太已分居將離婚卻遲遲未離婚不就是在欺騙同居女子的感情嗎？ 7.空拍詐欺師 8.#假飛官禾千金#詐欺不甘揭發怒告眾網友 9.無合法空拍考證指導資格竟然在慈濟任教 10.假飛官行騙兩岸欺騙女子謊稱好萊塢電腦大師 10萬元   2 109年3月23日3時5分 1.你說他是假飛官假電影大師 2.詐騙的不當獲利！ 3.他對朋友的虛情假意完全是預謀詐欺 4.他願意坦誠致歉，私下說出自己的戰鬥機飛官和好萊塢電影資歷都是說謊，我們可以視他的誠意原諒他 5.不是他拍的電影，也謊稱是他拍攝的... 6.所以我們必須糾舉他這些無恥行為！ 7.該學生說全班都在上課時聽過他自稱戰鬥機飛官退役